【裁判字號】    98,交易,469
【裁判日期】    980930
【裁判案由】    過失傷害
【裁判全文】
臺灣板橋地方法院刑事判決             98年度交易字第469號
公  訴  人  臺灣板橋地方法院檢察署檢察官
被      告  甲○○
上列被告因過失傷害案件，經檢察官提起公訴（98年度偵字第82
83號），被告於本院準備程序進行中，就被訴之事實為有罪之陳
述，經告知其簡式審判程序之旨，並聽取當事人之意見後，裁定
進行簡式審判程序，判決如下：
    主    文
甲○○因過失傷害人，處有期徒刑貳月，如易科罰金，以新臺幣
壹仟元折算壹日。
    事    實
一、甲○○於民國97年12月20日中午12時17分許，騎乘車牌號碼
    LM2-270 號重型機車，沿臺北縣中和市○○街由民樂路往中
    山路方向行駛，車行經過新生街122 號時，原應注意汽車超
    車時，應與前車左側保持半公尺以上之間隔超過，行至安全
    距離後，再顯示右方向燈駛入原行路線等規定；而依當時天
    候晴、日間有自然光線、路面狀態乾燥、無缺陷、無障礙物
    ，且視距良好各情，並無不能注意前開規定之情事，竟疏未
    注意前開規定，未與前車左側保持半公尺以上之間隔，即貿
    然自同向前方騎乘腳踏車之乙○○之左後方超車，適乙○○
    騎乘腳踏車亦同有疏未注意轉彎車應顯示手勢之規定，即貿
    然向左偏行欲至路旁停車購物，甲○○所騎乘之重型機車右
    側前輪因與乙○○騎乘之前揭腳踏車左側前輪發生擦撞，致
    乙○○人車倒地，受有左腓骨骨折之傷害；甲○○於肇事後
    ，在未被有偵查犯罪職權之機關或公務員知悉前，隨即委請
    路人報警，並已報明肇事人姓名、地點，請警方前往處理，
    併接受裁判。
二、案經乙○○訴由臺北縣政府警察局中和分局移送臺灣板橋地
    方法院檢察署檢察官偵查後起訴。
    理    由
一、認定事實所憑之證據及理由：
(一)、訊據被告對前開犯罪事實於本院審理時坦承不諱，並經告訴
    人乙○○於警詢、偵查及本院審理中指述明確，且有臺北縣
    政府警察局中和分局A2、A3類道路交通事故調查報告表、道
    路交通事故現場圖、道路交通事故調查報告表(一)、(二)、現場
    照片及車損照片共18幀暨行政院衛生署雙和醫院97年12月30
    日出具之診斷證明書影本1 紙等在卷可稽，足認被告自白與
    事實相符，可以採信。
(二)、按汽車超車時，應顯示左方向燈並於前車左側保持半公尺以
    上之間隔超過，行至安全距離後，再顯示右方向燈駛入原行
    路線，道路交通安全規則第101 條第1 項第5 款定有明文；
    查被告既騎乘機車上路，則於前揭時地超車前行時，自應注
    意上開規定，且依當時天候晴、日間有自然光線、路面狀態
    乾燥、無缺陷、無障礙物，且視距良好各情，有前揭道路交
    通事故調查報告表(一)、(二)附卷可憑，足見被告並無不能注意
    前開規定之情事，詎審諸被告於警詢時供陳：當我過新生街
    122 號後，因我前方有1 輛腳踏車行駛在路中央，我欲超他
    車，而正當我車快超過他時，他突然向左轉等語在卷（見偵
    查卷第29頁），參核告訴人於警詢中指稱：當我過新生街12
    2 號後，我欲左轉入旁邊小吃店購買食物，發生了交通事故
    ，是碰撞後才知道危險，無法採取反應措施等語（見偵查卷
    第10頁）；併觀諸告訴人之腳踏車、被告所騎乘機車，於本
    件車禍事故發生後，車體均未有重大撞擊力所生車損痕跡，
    此有相片在卷可參，顯徵本件車禍事故，應係於告訴人甫有
    向左偏行之舉時，便與同向後方擬欲超車之被告發生輕微擦
    撞，即被告超車時，與告訴人人車間之距離顯然甚為接近，
    方生告訴人甫向左偏行之際，即與擬欲超車之被告擦撞等情
    甚明，是被告顯有未與前車左側保持半公尺以上之間隔，即
    貿然自同向前方騎乘腳踏車之乙○○左後方超車，2 車因而
    發生擦撞，併使告訴人人車倒地受傷，被告駕駛行為具有前
    開過失，至為灼然；而本件車禍事故之肇事責任歸屬，經送
    台灣省台北縣區車輛行車事故鑑定委員會鑑定結果，亦認被
    告駕駛普通重型機車，行經肇事地點單一車道，超越時未保
    持安全間隔，為肇事主因，告訴人騎乘腳踏車，行經肇事地
    點單一車道，行車左轉時未打左轉手勢，為肇事次因乙節，
    此有台灣省台北縣區車輛行車事故鑑定委員會98年6 月22日
    北縣鑑字第0985180533號書函所附北縣鑑字第980533號鑑定
    意見書附於偵查卷可憑，益徵被告對本件車禍事故之發生確
    有過失無疑；而被告之過失行為與告訴人所受傷害結果間，
    具有相當因果關係，亦甚明確；至告訴人行經系爭路段，未
    打左轉手勢即貿然左轉，致與被告所騎乘機車發生撞擊，告
    訴人本身對本件車禍發生，固同有過失，然此僅屬告訴人對
    車禍發生與有過失之問題，仍不能解免被告對本件車禍發生
    具有前開過失之認定，併此敘明。
二、應適用之法律、科刑審酌事由：
(一)、核被告所為，係犯刑法第284 條第1 項前段之過失傷害罪；
    又被告於警詢時供稱於發生碰撞後，有請路人報案（見偵查
    卷第6 頁），另核諸偵查卷內臺北縣政府警察局中和分局道
    路交通事故肇事人自首情形紀錄表（見偵查卷第41頁）上確
    註記被告於肇事後，親自或話人電話報警，並已報明肇事人
    姓名、地點，請警方前往處理，有臺北縣政府警察局中和分
    局道路交通事故肇事人自首情形紀錄表在卷可稽，堪認被告
    乃對未發覺之過失傷害犯罪自首而接受裁判，爰依刑法第62
    條前段規定減輕其刑。
(二)、茲審酌被告既騎乘機車參與道路交通，本應小心謹慎以維自
    身及他人之安全，詎其竟疏未注意汽車超車時，應於前車左
    側保持半公尺以上之間隔超過之規定，於系爭時地貿然超車
    前行而肇事，併致告訴人因此所受傷勢非微，被告所為甚屬
    不該，然因告訴人同有左轉時未打左轉手勢之與有過失等兩
    造過失情節，暨斟酌被告迄今仍未與告訴人達成和解及被告
    犯後態度等一切情形，就被告本件犯行，量處如主文所示之
    刑，並諭知如易科罰金之折算標準，以示儆懲。
據上論斷，應依刑事訴訟法第273 條之1 第1 項、第299 條第1
項前段，刑法第284 條第1 項前段、第62條、第41條第1 項前段
，刑法施行法第1 條之1 第1 項、第2 項前段，判決如主文。
本案經檢察官高智美到庭執行職務。
中    華    民    國    98    年    9     月    30    日
                  交通法庭    法  官  陳明偉
以上正本證明與原本無異。
如不服本判決應於送達後10日內向本院提出上訴狀。
                              書記官  陳玉心
中    華    民    國    98    年    9     月    30    日
附錄本案論罪科刑法條
中華民國刑法第二百八十四條
因過失傷害人者，處六月以下有期徒刑、拘役或五百元以下罰金
，致重傷者，處一年以下有期徒刑、拘役或五百元以下罰金。
從事業務之人，因業務上之過失傷害人者，處一年以下有期徒刑
、拘役或一千元以下罰金，致重傷者，處三年以下有期徒刑、拘
役或二千元以下罰金。


司法院資訊處製作；財團法人民間司法改革基金會備份。
